臺灣臺南地方法院刑事判決
110年度金訴字第165號
公  訴  人  臺灣臺南地方檢察署檢察官
被      告  彭家琳


上列被告因違反洗錢防制法等案件，經檢察官提起公訴（110年
度偵字第4195號），被告於準備程序中就被訴事實為有罪之陳述
，經本院合議庭裁定由受命法官獨任進行簡式審判程序後，本院
判決如下：
    主  文
彭家琳幫助犯洗錢罪，處有期徒刑叁月，併科罰金新臺幣叁萬元
，罰金如易服勞役，以新臺幣壹仟元折算壹日。緩刑貳年。
    事實及理由
一、犯罪事實：彭家琳可預見將自己之金融機構帳戶提供他人使
    用，將可能遭詐騙集團利用作為犯罪工具，猶基於縱有人以
    其金融機構帳戶實施財產犯罪，亦不違背其本意之幫助洗錢
    及幫助詐欺取財犯意故意，於民國109年5月28日在統一超商
    東江門市（址設臺南市○○區○○街00號），將所申設之中華郵
    政股份有限公司帳號00000000000000號帳戶(下稱郵局帳戶)
    之存摺、提款卡，以每10日租金新臺幣（下同）1萬元之代
    價，寄予真實年籍不詳之詐騙集團成員，以此方式幫助該人
    所屬之詐欺集團掩飾渠等因詐欺犯罪所得之財物。嗣詐欺集
    團成員取得上開帳戶後，基於意圖為自己不法所有之犯意聯
    絡，於109年6月3日19時58分許，撥打電話予蔡政佑並佯裝
    為網路賣場之賣家及郵局帳戶處理中心人員，向蔡政佑佯稱
    ：先前訂購時作業錯誤，有重複訂購之情形，故需進行扣款
    ，若不願意則須依郵局人員指示操作始能解除分期付款云云
    ，致蔡政佑陷於錯誤，而依指示於同日20時53分許，轉帳3
    萬元至彭家琳上開郵局帳戶中。嗣經蔡政佑察覺有異報警處
    理，始循線查悉上情。案經蔡政佑訴由臺中市政府警察局大
    甲分局報告臺灣臺中地方檢察署陳請臺灣高等檢察署檢察長
    核轉臺灣臺南地方檢察署檢察官偵查起訴。
二、本件被告彭家琳所犯係死刑、無期徒刑、最輕本刑為3年以
    上有期徒刑以外之罪，其於準備程序中就被訴事實為有罪之
    陳述，經法官告知簡式審判程序之旨，並聽取公訴人及被告
    之意見後，認宜為簡式審判程序，依刑事訴訟法第273條之1
    第1項規定，裁定進行簡式審判程序加以審理，則依據刑事
    訴訟法第273條之2、同法第159條第2項之規定，不適用傳聞
    法則有關限制證據能力之相關規定；並得依同法第310條之2
    之準用同法第454條之規定製作略式判決書（僅記載「證據
    名稱」），合先敘明。
三、上揭犯罪事實，有下列證據可資佐證：
　㈠被告於警詢、偵訊及本院準備程序中之自白。
　㈡證人即告訴人蔡政佑於警詢時之證述。
　㈢卷附中華郵政股份有限公司所提供被告彭家琳之開戶基本資
    料及客戶歷史交易清單各1份。
四、論罪科刑
  ㈠核被告所為，係犯刑法第30條第1項、第339條第1項之幫助詐
    欺取財罪，及刑法第30條第1項、洗錢防制法第2條第2款、
    第14條第1項之幫助洗錢罪。被告以單一行為，幫助詐欺告
    訴人，及幫助掩飾或隱匿如事實欄所示犯罪所得之去向及所
    在，為想像競合犯，應依刑法第55條前段規定，從一重之幫
    助洗錢罪論處。
  ㈡被告本件為幫助犯，犯罪情節顯較正犯輕微，應依刑法第30
    條第2項規定，減輕其刑。又被告於本院審理中坦承犯行，
    自白犯罪，應依洗錢防制法第16條第2項規定，減輕其刑，
    並遞減輕其刑。
  ㈢爰審酌我國詐欺事件頻傳，嚴重損及社會治安及國際形象，
    而偵查機關因人頭帳戶氾濫，導致查緝不易，受害人則求償
    無門，成為犯罪偵查之死角，相關權責機關無不透過各種方
    式極力呼籲及提醒，而被告對於重要之金融交易工具未能重
    視，亦未正視交付帳戶可能導致之嚴重後果，而將帳戶之金
    融卡及密碼交付他人，容任他人以該帳戶作為犯罪之工具，
    本件並造成告訴人受有如事實欄所示之經濟損失，然被告業
    已與告訴人成立調解，有本院110年度附民字第284號和解筆
    錄在卷可按，並斟酌犯後於本院審理時坦承犯行之態度，以
    及於本院審理時自陳目前就學中，念大三、與家人同住、因
    學習障礙領有教育部特殊教育學生鑑定證明書等一切家庭及
    經濟狀況等一切情狀，量處如主文所示之刑，並諭知罰金如
    易服勞役之折算標準。
  ㈣另被告未曾因故意犯罪受有期徒刑以上刑之宣告，有臺灣高
    等法院被告前案紀錄表在卷可查，其因一時失慮，致罹刑典
    ，嗣已坦承犯行，深具悔意，並已與告訴人成立和解，獲得
    告訴人之諒解，告訴人亦表示同意本院給予被告緩刑之宣告
    ，有上開和解筆錄附卷可證，經此教訓，當知所警惕，信無
    再犯之虞，故本院認所宣告之刑以暫不執行為適當，爰併宣
    告緩刑2年，以啟自新。
五、犯第十四條之罪，其所移轉、變更、掩飾、隱匿、收受、取
    得、持有、使用之財物或財產上利益，沒收之。洗錢防制法
    第18條第1項前段定有明文。所稱財物或財產上利益，乃指
    特定犯罪之犯罪所得而言，至於洗錢者本身之犯罪所得，則
    應適用刑法規定沒收，此有該條修正理由可參。本件被告僅
    構成幫助洗錢罪，並非洗錢罪之正犯，並未實際參與移轉、
    變更、掩飾或隱匿之洗錢正犯行為，或取得財物或財產上利
    益，是本件關於事實欄所示詐騙犯罪犯罪所得經移轉、變更
    、隱匿後，應於洗錢或詐欺正犯部分沒收，並非在被告本件
    犯行沒收。而本件並無證據證明被告交付帳戶有因而取得報
    酬，亦無從依刑法規定，沒收其犯罪所得，附此敘明。
據上論結，應依刑事訴訟法第273條之1第1項、第299條第1項前
段，刑法第30條第1項、洗錢防制法第14條第1項、第16條第2項
，刑法第30條第1項、第2項、第339條第1項、第55條前段、第42
條第3項前段、第74條第1項第1款，判決如主文。
本案經檢察官蔡佩容提起公訴，檢察官廖羽羚到庭執行職務。
中　　華　　民　　國　　110 　年　　7 　　月　　30　　日
　　　　　　　　　刑事第七庭    法　官　鄭銘仁
以上正本證明與原本無異。
如不服本判決應於收受本判後20日內向本院提出上訴書狀，並應
敘述具體理由。其未敘述上訴理由者，應於上訴期間屆滿後20日
內向本院補提理由書狀（均須按他造當事人之人數附繕本）「切
勿逕送上級法院」。
  　　　　　　　　　　　　　　　書記官　陳姝妤
中　　華　　民　　國　　110 　年　　8 　　月　　2 　　日
附錄本案論罪科刑法條：
洗錢防制法第14條
有第二條各款所列洗錢行為者，處7年以下有期徒刑，併科新臺
幣5百萬元以下罰金。
前項之未遂犯罰之。
前二項情形，不得科以超過其特定犯罪所定最重本刑之刑。

中華民國刑法第339條
（普通詐欺罪）
意圖為自己或第三人不法之所有，以詐術使人將本人或第三人之
物交付者，處5年以下有期徒刑、拘役或科或併科50萬元以下罰
金。
以前項方法得財產上不法之利益或使第三人得之者，亦同。
前二項之未遂犯罰之。